【裁判字號】    97,簡上,96
【裁判日期】    970910
【裁判案由】    侵權行為損害賠償
【裁判全文】
臺灣板橋地方法院民事判決              97年度簡上字第96號
上  訴  人  甲○○
被上訴人    乙○○
上列當事人間請求侵權行為損害賠償事件，上訴人對於中華民國
97年2 月21日本院板橋簡易庭96年度板簡字第11183 號第一審判
決提起上訴，經於中華民國97年8 月27日言詞辯論終結，本院判
決如下：
    主          文
上訴駁回。
第二審訴訟費用由上訴人負擔。
    事 實 及 理 由
壹、當事人之主張：
一、上訴人方面：
    聲明：(一)原判決不利於上訴人部分廢棄。(二)前開廢棄部分，
    被上訴人在第一審簡易之訴駁回。
    其陳述除與原判決記載相同者，茲引用之外，補稱：
(一)被上訴人主張傷勢嚴重，請求之精神慰撫金過高。被上訴人
    傷勢只有膝蓋一個十元大小的傷害而已。
(二)被上訴人主張因傷無法工作，上訴人於此事故後第9 、10天
    連續到被上訴人工作處所探查都有看到其上班，被上訴人主
    張不服（應係不符之誤）事實。
(三)被上訴人主張之醫藥費及機車損害部分也有意見。對於原判
    決其餘部分則無意見。
二、被上訴人方面：
    其陳述均與原判決記載相同，茲引用之。並聲明請求駁回上
    訴等語。
貳、本院依職權向臺灣臺北地方法院檢察署調閱95年度偵字第20
    589 號甲○○業務過失傷害刑事偵審全卷，並查詢甲○○之
    刑事前案記錄。
參、得心證之理由：
一、被上訴人於原審起訴主張上訴人係以駕駛營業小客車為業之
    計程車司機，於民國95年4 月27日晚間，駕駛車牌號碼671-
    MZ號營業用小客車，沿台北市中正區○○○路由南往北方向
    行駛，於同日22時許，行經重慶南路與貴陽街口，欲右轉貴
    陽街時，竟疏未注意右後方來車即貿然右轉，適同向右後方
    有被上訴人騎乘車牌號碼BLB-821 號重型機車行經該處，致
    避煞不及，而撞擊上訴人小客車之右後保險桿，致被上訴人
    人車倒地，並受有頭部外傷、左胸挫傷、右腳擦傷等傷害，
    上訴人上開犯行業經台灣台北地方法院檢察署偵查終結，並
    由台灣台北地方法院刑事庭以96年度交易字第104 號判決上
    訴人有罪在案等事實，業據被上訴人於原審提出國立台灣大
    學醫院附設醫院醫療費用收據5 紙及門急住診費用證明單、
    門診費用證明單、華鳳服飾行證明書各1 件、健生堂中醫診
    所診斷證明書2 紙及明細收據2 份、良生機車行估價單等影
    本為證據，上訴人於原審及本院準備程序與言詞辯論時對於
    被上訴人之前開主張，除以被上訴人之傷勢不重，所請求工
    作損失之金額過高，被上訴人機車並無全毀，伊並已給付機
    車修理費用4,000 元，醫藥費用中醫自費部分並無理由，而
    精神賠償請求部分金額亦過高，本件車禍被上訴人亦與有過
    失等語外，餘均不爭執。且查上訴人於右開時地因過失致被
    上訴人受有頭部外傷、左胸挫傷、右腳擦傷等傷害。上訴人
    所涉業務過失傷害罪嫌部分，經被上訴人訴由臺北市政府警
    察局中正第一分局移送臺灣台北地方法院檢察署檢察官偵查
    後聲請簡易判決處刑，業經臺灣臺北地方法院於96年7 月13
    日以96年度交易字第104 號刑事判決上訴人有罪，嗣經臺灣
    臺北地方法院檢察署檢察官及被告上訴，而經台灣高等法院
    於96年9 月26日以96年度交上易字第263 號刑事判決上訴人
    有罪確定在案，有前開臺灣臺北地方法院刑事判決書、台灣
    高等法院刑事判決書各1 件及各偵、審卷宗影本在卷可稽。
    而按汽車行駛時應注意車前狀況，並隨時採取必要之安全措
    施，又汽車行駛至交岔路口，轉彎車應讓直行車先行，道路
    交通安全規則第94條第3 項、第102 條第6 款分別定有明文
    。本件上訴人依當時情形並無不能注意之情事，詎上訴人竟
    疏未注意上揭規定而肇禍，其應負過失侵權行為之損害賠償
    責任甚明。而本件車禍致使被上訴人受有頭部外傷、左胸挫
    傷、右腳擦傷等傷害，上訴人之過失犯行與被上訴人所受之
    傷害結果間，顯有相當因果關係。被上訴人之前開主張可認
    為真實，其依侵權行為之法律關係提起本件訴訟，請求上訴
    人負損害賠償之責，應堪認為有理由。
二、按「因故意或過失，不法侵害他人之權利者，負損害賠償責
    任。故意以背於善良風俗加損害於他人者，亦同。」，民法
    第184 條第1 項定有明文。又按「不法侵害他人之身體或健
    康者，對於被害人因此喪失或減少勞動能力或增加生活上之
    需要時，應負損害賠償責任。不法侵害他人之身體、健康者
    ，被害人雖非財產上之損害，亦得請求賠償相當之金額。」
    ，民法第193 條第1 項、第195 條第1 項亦分別定有明文。
    本件被上訴人得依侵權行為損害賠償之法律關係請求上訴人
    賠償其損害，爰就被上訴人因此次交通事故所受損害之範圍
    ，分別審究如下：
（一）關於被上訴人請求之醫療費用部分：
  １、西醫部分：被上訴人主張其因前開交通事故受傷就醫，支
      出醫療費用，並於原審提出國立台灣大學醫院附設醫院醫
      療費用收據為證據，其金額合計為12,496元，被上訴人此
      部分請求應堪採取。
  ２、中醫部分：關於中醫門診健保掛號費及部分負擔金額共計
      5,800 元，有被上訴人於原審提出之健生堂中醫診所診斷
      證明書及收據等為證，應認此部分屬前開傷害所必要支出
      之費用，被上訴人此部分之請求亦堪採取。至於被上訴人
      於原審已撤回部分之請求，則不在本院審究之範圍，上訴
      人對於被上訴人已於原審撤回部分之請求有爭執部分，自
      亦無庸予以審酌。
  ３、以上關於醫療費用部分合計為18,296元。上訴人抗辯對於
      醫藥費用部分有意見，卻未表明其對於被上訴人所支出之
      何部分費用有意見，其此部分抗辯自非可採。
（二）關於被上訴人請求之不能工作損失部分：
      被上訴人主張伊因本件交通事故傷害事件，受有頭部外傷
      、左胸挫傷、右腳擦傷等傷害，被上訴人原任職於華鳳服
      飾行，每月薪資27,000元，服飾販售每萬元抽成400 元，
      截至96年8 月止，被上訴人平均月販售40萬元，故實際所
      得每月約43,000元，今因前述傷害休息2 個月無法工作，
      所以請求86,000元之勞動能力損失賠償等情，業經其於原
      審提出華鳳服飾行出具之證明書為證，且經證人即華鳳服
      飾行實際負責人陳國泰於原審到庭結證屬實，並有證人陳
      國泰平日所記載被上訴人販售金額之業績筆記3 份在卷可
      按，足證被上訴人所陳其每月薪資收入43,000元一節，應
      堪採信。又被上訴人因本件傷害，致其2 個月無法工作等
      情，亦經證人陳國泰於原審證述明確，且自被上訴人所受
      前開傷害，迄95年11、12月間仍前往台大醫院及接受中醫
      治療以觀，被上訴人主張其因本件傷害，致其2 個月無法
      工作等情，亦應值採信，上訴人雖抗辯稱其於事故發生後
      第9 、10天前往被上訴人工作處所察看，發現被上訴人已
      恢復正常工作等語，並未提出證據證明其抗辯屬實，則其
      此部分抗辯尚非可採，從而，被上訴人請求上訴人應賠償
      其相當於2 個月之工作損失計86,000元部分，亦堪予採取
      。
（三）關於被上訴人請求之精神慰撫金部分：按慰撫金之賠償其
      核給之標準固與財產上損害之計算不同，然非不可斟酌雙
      方身分資力與加害程度，核定相當之數額。最高法院著有
      51年台上字第223 號判例意旨可參。爰審酌本件上訴人職
      業為計程車司機，教育程度高中肄業；被上訴人則職業為
      服務業、教育程度高職肄業（以上參照兩造有關刑事案件
      警訊筆錄之記載）；被上訴人之95年度除薪資所得計為28
      8,000 元外，並無固定資產房屋及土地；上訴人95年度除
      有營利所得、獎金給予計2 萬餘元及汽車1 部外，亦無固
      定資產房屋及土地（以上詳兩造稅務電子閘門財產所得調
      件明細表），及被上訴人因本件事故所受傷害為頭部外傷
      、左胸挫傷、右腳擦傷等傷害，其受傷害程度、日常生活
      受影響程度，治療期間之長短、精神上所受痛苦之程度等
      一切情狀，認被上訴人請求上訴人賠償其精神慰撫金169,
      054 元，尚屬過高，本院認應以50,000元為適當，則被上
      訴人此部分請求，於此範圍內方屬可採。上訴人抗辯被上
      訴人請求之金額過高一節，原審已予以酌減，上訴人此部
      分抗辯亦非可採。
（四）綜上，被上訴人因前揭交通事故所受損害而得請求賠償之
      金額為醫療費用18,296元、不能工作之損失86,000元及精
      神慰撫金50,000元，以上共計154,296 元。至於被上訴人
      於原審請求上訴人賠償其機車修理費用部分，已經原判決
      駁回被上訴人此部分請求，則原判決就此部分之判決對於
      上訴人並無不利，則該部分乃非屬於上訴人所得上訴之範
      圍，故非本院於第二審程序中所得併予審究者，因而不另
      論列，附此敘明。
三、按損害之發生或擴大，被害人與有過失者，法院得減輕賠償
    金額，或免除之。重大之損害原因，為債務人所不及知，而
    被害人不預促其注意或怠於避免或減少損害者，為與有過失
    。民法第217 條第1 、2 項分別定有明文。經查，本件依據
    車禍事故後兩車車損情形，係被上訴人所騎乘之重型機車左
    前車頭撞擊被告所駕駛之車輛右後保險桿，顯然兩車擦撞時
    ，上訴人駕駛之營業小客車已行抵貴陽街西往東方向之車道
    上約1.7 公尺，又上訴人係駕駛營業用小客車，車體長約3
    、4 公尺，從而據其車長及擦撞時車已行抵之位置觀之，尤
    可認上訴人係駕車開始右轉行進一段相當之距離後方遭擦撞
    ，據此，上訴人既係右轉且於行進一段相當距離後始生擦撞
    ，則其自乍現右轉動向之跡以至擦撞時止，不論係空間上暨
    伴此所留時間上，被上訴人自有充足之餘裕可資注意觀察已
    行駛在前之上訴人所駕營業小客車之車行動態並適採合宜因
    應之道，要非不能注意，惟卻疏未注意車前狀況，因之閃避
    不及致發生自後擦撞情事，是以被上訴人既存有疏未注意車
    前狀況之駕駛過失，則上訴人主張原告與有過失，即屬於法
    有據。本院審酌被上訴人之過失比率，應以30% 為適宜，則
    本院自得減輕上訴人對被上訴人所負本件損害賠償責任30%
    ，即被上訴人得請求上訴人賠償之上開損失部分，減輕後共
    計應為108,007 元（154,296 70% ＝108,007 ，元以下四
    捨五入），則被上訴人請求上訴人給付108,007 元及自起訴
    狀繕本送達翌日即96年9 月14日起至清償日止，按週年利率
    百分之五計算之遲延利息為有理由，應予准許，逾此範圍之
    請求，則尚非法之所許，應予駁回。
四、綜上所述，被上訴人本於侵權行為損害賠償之法律關係，請
    求上訴人賠償其損害，於108,007 元及自起訴狀繕本送達翌
    日即96年9 月14日起至清償日止，按週年利率百分之五計算
    之遲延利息為有理由，應予准許，逾此範圍之請求，則尚非
    法之所許，應予駁回。又本件係屬民事訴訟法第427 條第1
    項至第4 項規定之適用簡易程序所為判決，應依職權宣告假
    執行，是則原審判命上訴人給付上述金額，並依職權告假執
    行及宣告上訴人得預供擔保後免為假執行，於法並無不合。
    上訴意旨指摘原判決不當，求予廢棄改判，為無理由，應予
    駁回。
肆、本件事證已臻明確，兩造其餘主張及攻擊防禦方法與證據，
    經本院斟酌後，與本件判決結果已不生影響，故不一一論列
    ，附此敘明。
伍、結論：本件上訴為無理由，依民事訴訟法第436條之1第3項
    、第449條第1項、第78條，判決如主文。
中    華    民    國    97    年    9     月    10    日
            民事第一庭  審判長法  官  李世貴
                              法  官  黃信樺
                              法  官  許瑞東
以上正本證明與原本無異
本判決不得上訴
中    華    民    國    97    年    9     月    10    日
                              書記官  賴玉芬


司法院資訊處製作；財團法人民間司法改革基金會備份。
